【裁判字號】    94,上,885
【裁判日期】    951018
【裁判案由】    侵權行為損害賠償
【裁判全文】
臺灣高等法院民事判決                   94年度上字第885號
上  訴  人  甲○○
訴訟代理人  彭志傑律師
被上訴人    乙○○
訴訟代理人  鄭庭壽律師
上列當事人間侵權行為損害賠償事件，上訴人對於中華民國94年
9月30日臺灣臺北地方法院94年度重訴字第898號第一審判決提起
上訴，本院於95年10月4日言詞辯論終結，判決如下：
    主  文
原判決關於命上訴人給付超過新台幣壹佰伍拾柒萬肆仟零捌拾參
元本息及其假執行之宣告，暨該訴訟費用部分均廢棄。
前開廢棄部分，被上訴人在第一審之訴及其假執行之聲請均駁回
。
其餘上訴駁回。
廢棄改判部分第一、二審訴訟費用由被上訴人負擔，駁回上訴部
分第二審訴訟費用由上訴人負擔。
    事實及理由
一、被上訴人主張：上訴人於民國93年4月19日凌晨3時許，在台
    北市○○路○段46巷76號之籃球場附近，雙方因酒後爭執，
    上訴人竟出手毆打被上訴人，致被上訴人受有頸椎損傷並合
    併多處挫傷、撕裂傷。為此依侵權行為法律關係，訴請上訴
    人賠償應給付新台幣（下同）1068萬2593元，及自附帶民事
    起訴狀繕本送達被告翌日按年息5%計算之利息。原審判決上
    訴人應給付被上訴人158萬83元及自民國94年5月17日起至清
    償日止，按年息5%計算之利息；並駁回被上訴人其餘請求。
    被上訴人就其敗訴部分未表不服，已告確定。其於本院答辯
    聲明：上訴駁回。
二、上訴人則以：上訴人於93年5月8日至同年10日住在加護病房
    ，並未聘請看護，然上訴人所提宏光看護中心收款單卻記載
    付款日期自93年4月20日至93年5月20日，總天數30天，總金
    額60000元，顯屬不實。又被上訴人成殘時間已50年，實與
    本件事故無關。且本件被上訴人酒後喧鬧，經被上訴人制止
    無效致生爭執，顯與有過失，原審所判慰撫金數額實嫌過高
    等語，資為抗辯。其上訴聲明：(1)原判決不利於上訴人部分
    廢棄。(2)前開廢棄部分，被上訴人在第一審之訴及假執行之
    聲請均駁回。
三、查兩造原係舊識，於93年4月19日凌晨1時許，被上訴人於酒
    後至台北市○○區○○路4段44巷60號2樓訴外人周基山住處
    喧鬧，在場之上訴人即上前規勸，並將被上訴人帶至同路4
    段46巷76號之籃球場附近陪其繼續飲酒，以防止被上訴人繼
    續喧鬧擾人。嗣於同日3時許，被上訴人仍不停對陌生人叫
    囂擾人，經上訴人勸阻無效後，雙方遂發生口角，而起爭執
    ，上訴人隨即基於普通傷害之故意，手持啤酒鐵罐朝向被上
    訴人之手臂、胸部丟擲，並用拳頭毆打被上訴人之手臂，且
    朝其胸部踹踢一腳，致被上訴人傾跌在地，受有頸椎受傷併
    頸椎神經受損等傷害。嗣上訴人並因此經台灣台北地方法院
    判處有期徒刑3月確定。此為兩造所不爭執（見原審卷第52
    頁），並有診斷證明書、台灣台北地方法院檢察署檢察官聲
    請簡易判決處刑書、台灣台北地方法院94年度簡字第605號
    刑事簡易判決可稽（見94年度簡附民字第16號卷第10頁、原
    審卷第3、4頁），復經本院調閱前開刑事卷宗查明無訛，應
    堪信實。
四、按因故意或過失，不法侵害他人之權利者，負損害賠償責任
    。不法侵害他人之身體或健康者，對於被害人因此喪失或減
    少勞動能力或增加生活上之需要時，應負損害賠償責任。不
    法侵害他人之身體、健康、名譽、自由、信用、隱私、貞操
    ，或不法侵害其他人格法益而情節重大者，被害人雖非財產
    上之損害，亦得請求賠償相當之金額。民法第184條第1項前
    段、第193條第1項、第195條1項前段分別定有明文。查上訴
    人將被上訴人毆傷，已如前述，是被上訴人受傷與上訴人故
    意不法侵害行為間，顯具有相當因果關係。被上訴人依侵權
    行為法律關係，主張上訴人應對其負損害賠償責任，自屬有
    據。茲就被上訴人所受損害，分述如下：
(一)醫療費用部分：計為31萬6593元。
(1)看護費用部分：
  被上訴人主張其因受有頸椎傷害，住院需僱請全日看護支出費
  用60,000元乙節，雖據提出宏光看護中心收款單為證（見94年
  度簡附民字第16號卷第5頁）。但查，被上訴人於93年4月19日
  受傷入院治療，自同年4月20日至5月26日止，因手術後四肢無
  法自行處理大小便，日常生活需24小時看護照顧。惟同年5月8
  日至10日（計3日）因住在加護病房，無庸僱請看護，於同年6
  月8日出院等情，有卷附台北市立萬芳醫院-委託財團法人私立
  台北醫學大學辦理（下稱萬芳醫院）之診斷證明書可參（見94
  年度簡附民字第16號卷第9頁）。而被上訴人所提宏光看護中
  心收款單記載看護之收費起迄日期為93年4月20日起至93年5月
  20日，惟被上訴人自93年5月8日至同年月10日止係於加護病房
  內，該3日自應扣除，依宏光看護中心看護費每日2000元之標
  準計算，被上訴人自93年4月20日至93年5月20日之實際看護費
  用應為5萬4000元。
(2)於萬芳醫院之醫療費用：
  被上訴人主張其支出醫療費用計26萬2893元乙情，業據提出醫
  療收據為證（見94年度簡附民字第16號卷第5至9頁），並經原
  審函詢萬芳醫院查明屬實，有萬芳醫院94年8月16日萬院醫病
  字第0940003389號函檢附之醫療收據可稽（見原審卷第22至46
  頁），復為上訴人所不爭執（見原審卷第51頁反面），堪予採
  信。
(二)減少勞動能力損失部分：計為95萬7490元。
1.查被上訴人因頸椎受傷住院期間造成雙手麻痺無力，及日常生
  活功能受損，出院後雖接受進一步復健治療與訓練，目前仍存
  有雙手麻痺無力之後遺症，依其身殘情形僅可從事輕便工作，
  以勞工保險殘障給付標準表判斷，應屬神經障害第8項，殘廢
  程度為第7等級等情，有萬芳醫院94年8月16日萬院醫病字第
  0940003389號函可稽（見原審卷第22頁），可見被上訴人確實
  減少勞動能力達69.21％（見原審卷第16頁反面之「勞工保險
  各殘廢等級喪失或減少勞動能力比率表」所示）。且依萬芳醫
  院95年2月23日萬院醫病字第0950001504號函載：被上訴人因
  頸椎受傷術後及頸髓損傷導致四肢乏力、四肢末端麻痺及尿失
  禁現象。自93年4月19日受傷至今已近兩年，持續門診追蹤治
  療中，病況穩定但仍有上述之後遺症，將來再改善的程度有限
  。以目前頸椎受傷所殘留後遺症判斷，其日常生活仍需人協助
  ，且無法從事粗重工作（見本院卷第44頁）。則被上訴人主張
  其勞動能力之減損應計算至強制退休年齡，自屬有據。
2.按勞動基準法第54條第1項第1款規定雇主強制勞工退休年齡為
  60歲。而被上訴人為41年10月3日生（見原審卷第54頁之身心
  障礙手冊），其於93年4月19日發生本件傷害事故日至60歲時
  止，尚有8年6月又13日之工作年數。本院參酌行政院勞工委員
  會公布勞工基本工資為每月1萬5840元（見原審卷54-1頁之該
  會86年10月16日台勞動二字第045013號函示），被上訴人就
  依此標準計算其勞動能力之減損復無爭執，則被上訴人因本件
  故事而減少勞動能力損害（依單利霍夫曼係數計算，扣除中間
  利息）計95萬7490元（計算式：15840×12×69.21％〈年損害
  額〉×7.00000000≒957490，元以下四捨五入）。
3.上訴人雖辯稱被上訴人於事發前即已成殘，其勞動能力之減損
  與本件事故無關云云。但查被上訴人於87年5月5日至萬芳醫院
  就診時，左耳流膿，經診斷患有左側慢性中耳炎。87年5月7日
  之純音聽力檢查顯示右耳聽力損失平均值為63分貝，左耳約為
  105分貝，此為雙耳之聽力障礙，影響其人際間之溝通，經醫
  師建議配帶助聽器以改善其聽力障礙之情形；被上訴人無其他
  方面障礙，應仍具基本之勞動工作能力，有萬芳醫院95年5月2
  日萬院醫病字第0950002650號函、95年6月1日萬院醫病字第
  0950003326號函可參（見本院卷第74、81頁）。且查，被上訴
  人自86年1月28日起至事發前均在盈鋒實業有限公司擔任雜工
  ，有盈鋒實業有限公司回函及稅務電子閘門財產所得調件明細
  表可稽（見本院卷第50、79頁）。足認被上訴人於本件傷害事
  故前，確具有基本勞動能力。上訴人所辯，核與事實有間，尚
  無可採。
(三)非財產上損害部分：計為30萬元。
  按慰藉金之賠償須以人格權遭遇侵害，使精神上受有痛苦為必
  要，其核給之標準固與財產上損害之計算不同，然非不可斟酌
  雙方身分資力與加害程度，及其他各種情形核定相當之數額（
  最高法院51年台上字第223號判例意旨參照）。查被上訴人不
  識字，以雜工為業（見原審卷第51頁反面、本院卷第79頁），
  原即有聽力障礙，因上訴人之毆打致頸椎及頸髓損傷導致四肢
  乏力、四肢末端麻痺及尿失禁現象。上訴人則為復興工專肄業
  ，事故發生時於大河環保工程有限公司任職（見原審卷第51頁
  反面），且有一筆不動產及投資所得共計124萬4720元（見原
  審卷第17至18頁之稅務電子閘門財產所得調件明細表所示），
  及本件傷害事故肇因於被上訴人凌晨酒後大聲喧嘩，迭經上訴
  人勸阻猶不停歇致生爭執等情，本院認被上訴人請求精神慰撫
  金以30萬元為允當。
五、又查，被上訴人所受傷害，係因遭上訴人手持啤酒鐵罐朝向
    被上訴人之手臂、胸部丟擲，並用拳頭毆打被上訴人之手臂
    ，且朝其胸部踹踢一腳，致被上訴人傾跌在地所致，此為上
    訴人所不爭執（見原審卷第52頁），並經本院調閱台灣台北
    地方法院94年度簡字第605號刑事卷宗核閱屬實。縱被上訴
    人酒後喧囂，迭經制止無效，亦難謂上訴人即得逕以暴力相
    向。上訴人所為過失相抵之抗辯，尚難憑採。
六、綜上，被上訴人依侵權行為法律關係，訴請上訴人賠償醫療
    費用31萬6593元、減少勞動能力損失95萬7490元、精神慰撫
    金30萬元，共計157萬4083元，並加計自附帶民事起訴狀繕
    本送達上訴人翌日即94年5月17日起按年息5%計算之法定遲
    延利息，為有理由，應予准許。逾此範圍之請求，為無理由
    ，應予駁回。至被上訴人敗訴部分，其假執行之聲請失所附
    麗，應併予駁回。原審就超過上開應准許部分，為上訴人敗
    訴之判決，並為假執行之宣告，自有未洽。上訴意旨就此部
    分指摘原判決不當，求予廢棄改判，為有理由。至於上開應
    准許部分，原審判命上訴人給付，並為假執行之宣告，核無
    違誤，上訴意旨，就此部分，仍執陳詞，指摘原判決不當，
    求予廢棄，為無理由，應駁回其上訴。
七、據上論結，本件上訴為一部有理由，一部無理由，依民事訴
    訟法第450條、第449條第1項、第79條，判決如主文。
中    華    民    國    95    年    10    月    18    日
                    民事第一庭
                        審判長法  官  張耀彩
                              法  官  林金吾
                              法  官  盧彥如
正本係照原本作成。
如不服本判決，應於收受送達後20日內向本院提出上訴書狀，其
未表明上訴理由者，應於提出上訴後20日內向本院補提理由書狀
（均須按他造當事人之人數附繕本）上訴時應提出委任律師或具
有律師資格之人之委任狀；委任有律師資格者，另應附具律師資
格證書及釋明委任人與受任人有民事訴訟法第466條之1第1項但
書或第2項（詳附註）所定關係之釋明文書影本。
中    華    民    國    95    年    10    月    19    日
                              書記官  鄭兆璋
附註：
民事訴訟法第466條之1（第1項、第2項）：
對於第二審判決上訴，上訴人應委任律師為訴訟代理人。但上訴
人或其他法定代理人具有律師資格者，不在此限。
上訴人之配偶、三親等內之血親、二親等內之姻親，或上訴人為
法人、中央或地方機關時，其所屬專任人員具有律師資格並經法
院認為適當者，亦得為第三審訴訟代理人。


司法院資訊處製作；財團法人民間司法改革基金會備份。
